【裁判字號】    94,再易,165
【裁判日期】    950109
【裁判案由】    返還不當得利
【裁判全文】
臺灣高等法院民事判決                 94年度再易字第165號
再審原告    甲○○
再審被告    乙○○
上列當事人間，因返還不當得利事件，再審原告對於中華民國94
年11月16日本院94年度上易字第 334號確定判決，提起再審之訴
，本院判決如下：
    主  文
再審之訴駁回。
再審訴訟費用由再審原告負擔。
    事實及理由
一、按：再審之訴顯無再審理由者，得不經言詞辯論，以判決駁
    回之，民事訴訟法第502條第2項定有明文。
二、再審原告起訴主張：再審被告與再審原告間因返還不當得利
    事件，94年11月16日本院94年年度上易字第 334號判決再審
    原告敗訴，再審原告應給付再審被告美金 39,994.24元本息
    ，因不得上訴第三審法院而告確定在案；惟查原確定判決有
    (一)判決理由與主文顯有矛盾者、(二)適用法規顯有錯誤者
    、(三)就足影響判決之重要證物，漏未斟酌等再審事由，爰
    依民事訴訟法第496條第1項第2款、第1款，第 497條之規定
    ，提起本件再審之訴，求為(一)原確定判決不利於再審原告
    部分廢棄。(二)廢棄部分，再審被告之第二審上訴駁回。(
    三)再審訴訟費用由再審被告負擔。
三、本件不經言詞辯論，未通知再審被告作何聲明及陳述。
四、再審原告主張原確定判決理由已敘明因上訴第三審所得受之
    利益，不逾新臺幣 150萬元，不得上訴第三審，原確定判決
    無庸為假執行之宣告，惟判決主文仍為准、免假執行之宣告
    等語，認原確定判決具有判決理由與主文顯有矛盾之再審事
    由；經查提起再審之訴，為對於確定判決聲明不服之方法，
    不得上訴第三審法院之訴訟，其第二審本案判決於宣示或公
    告時確定，當事人對此關於假執行之裁判不得聲明不服，再
    審原告對於不得聲明服之假執行裁判，提起再審之訴，自非
    有理由。
五、再審原告主張原確定判決無視最高法院85年度臺上字第2656
    號、77年度臺上字第1756號、78年年度臺上字第1599號、91
    年度臺上字第1673號裁判之見解，認原確定判決有適用法規
    顯有錯誤之再審事由；惟按：民事訴訟法第496條第1項第 1
    款所謂適用法規顯有錯誤者，係指確定判決所適用之法規顯
    然不合於法律規定，或與司法院現尚有效及大法官會議之解
    釋，或本院尚有效之判例顯然違反者而言。最高法院60年度
    臺再字第 170號著有判例，可資參照。本件再審原告所舉上
    開最高法院之裁判，為最高法院之見解迄未編為判例，在裁
    判上未具拘束各級法院之效力，再審原告據以主張原確定有
    適用法規顯有錯誤，亦無理由。
六、再審原告主張原確定判決就再審原告所受利益已不存在、及
    共同被告 (被上訴人)張宏陸有無自再審原告帳戶領取再審
    被告所匯款項之重要證物，漏未斟酌，亦未實質認定此部分
    之事實，認原確定判決有就足影響判決之重要證物，漏未斟
    酌等再審事由；惟查原確定判決業已論述「…系爭匯款縱認
    遭被上訴人張宏陸領取屬實，亦係張宏陸與甲○○ (即再審
    原告)間之問題，與上訴人 (即再審被告)之匯款損失並無直
    接因果關係。…」，顯已就再審原告所主張之重要證物，予
    以斟酌，且對於再審原告無可受較有利益之裁判；再審原告
    據以為提起再審之訴之事由，亦非有理由。
七、綜上所述，再審原告提起本件再審之訴，顯無再審理由，依
    首揭民事訴訟法第502條第2項規定，不經言詞辯論，逕以判
    決駁回之。
據上論結，本件再審之訴顯無再審理由，爰判決如主文。
中    華    民    國    95    年     1    月     9    日
                  民事第五庭    審判長法  官  林丁寶
                                      法  官  蔡芳齡
                                      法  官  陳博享
正本係照原本作成。
不得抗告。
中    華    民    國    95    年    1     月    10    日
                                      書記官  鄭靜如


司法院資訊處製作；財團法人民間司法改革基金會備份。
